臺灣臺東地方法院民事裁定
110年度救更一字第1號
聲  請  人  陳俊君  
相  對  人  臺灣高雄地方檢察署

法定代理人  莊榮松  
相  對  人  法務部矯正署泰源技能訓練所

法定代理人  林振榮  
上列當事人間因本院109年度訴字第170號請求損害賠償事件，聲
請人聲請訴訟救助，本院裁定如下：
    主  文
聲請駁回。
    理  由
一、按當事人無資力支出訴訟費用者，法院應依聲請，以裁定准
    予訴訟救助。但顯無勝訴之望者，不在此限，民事訴訟法第
    107條定有明文。是聲請訴訟救助，須以當事人無資力支出
    訴訟費用且其訴訟非顯無勝訴之望為要件。苟當事人非無資
    力支出訴訟費用，或其訴訟顯無勝訴之望，法院自不得准以
    訴訟救助。另訴訟救助之目的在於保護無資力當事人之合法
    權利，苟其訴訟顯無勝訴之望，自無加以保護之必要。又所
    謂顯無勝訴之望者，係指聲請訴訟救助之當事人所提起之訴
    或上訴，依其主張之事實，於法律上本無獲得勝訴之望；或
    其起訴或上訴為不合法之情形而言（最高法院75年度台抗字
    第227號、87年度台抗字第660號裁定意旨參照）。
二、聲請人以相對人臺灣高雄地方檢察署（下稱高雄地檢署）與
    法務部矯正署泰源技能訓練所（下稱泰源技訓所）為被告，
    請求損害賠償事件《前經高雄高等行政法院109年度訴字第16
    0號（該案卷下稱高行卷）裁定移送前來，現為本院109 年
    度訴字第170號，下稱本案事件》，聲請訴訟救助《前經高雄
    高等行政法院109年度救字第109號裁定移送前來，本院前以
    109年度救字第41號裁定駁回，案經臺灣高等法院花蓮法院
    （下稱花蓮高分院）以110年度抗字第16號（該案卷下稱抗
    字卷）裁定廢棄發回》，以其在監執行中，無法工作賺取收
    入，亦無存款、財產，又家中年邁父親依靠社會補助維生，
    聲請人與親友均久未聯繫，實無何人可先行代付訴訟費用，
    其無資力支出裁判費而聲請訴訟救助。
三、經查：
  ㈠聲請人以其在監執行無工作收入、且名下無財產、亦無親友
    得代為繳納，而無資力支出訴訟費用為由，聲請訴訟救助，
    業據其提出全國財產稅總歸戶財產查詢清單、民國106與107
    年度綜合所得稅各類所得資料清單等件為釋明（參高行卷第
    19至21頁，抗字卷第15頁至第19頁），有關聲請人在監執行
    期間無所得收入乙情應係屬實，而上揭財產明細中雖列載其
    有3部車輛，惟年份分別為81年、92年、75年，所剩殘值均
    可認屬甚低，應無市場交易價值，又聲請人聲請時確係在監
    執行，至110年10月9日始出監，此有其陳報書狀及本院依職
    權調取臺灣高等法院在監在押全國紀錄表在卷可稽，堪認聲
    請人對於其無資力支出訴訟費用乙情，已為釋明。
  ㈡惟按，依國家賠償法請求損害賠償時，應先以書面向賠償義
    務機關請求之；賠償義務機關對於前項請求，應即與請求權
    人協議；賠償義務機關拒絕賠償，或自提出請求之日起逾30
    日不開始協議，請求權人得提起損害賠償之訴，國家賠償法
    第10條第1、2項、第11條第1 項前段分別定有明文。可知依
    國家賠償法請求損害賠償時，應與賠償義務機關經協議先行
    程序，協議不成立或逾30日不開始協議，始得提起損害賠償
    之訴，也就是說：依國家賠償法請求損害賠償時，應先以書
    面向義務機關請求，並於起訴時提出該機關逾期不協議、協
    議不成立或拒絕賠償之證明文件，此為訴權存在必備之要件
    。本件聲請人主張其因犯詐欺等罪經臺灣高等法院高雄分院
    （下稱高雄高分院）併付宣告強制工作處分，經法務部矯正
    署泰源技能訓練所（下稱泰源技訓所）函報高雄地檢署聲請
    免予繼續執行強制工作，並經高雄地檢署函請臺灣高等檢察
    署高雄檢察分署（下稱高雄高分檢）向臺灣高等法院高雄分
    院（下稱高雄高分院）聲請裁定免予繼續執行，因高雄地檢
    署檢察官延宕聲請及機關間相互推諉，損及其權益，爰向泰
    源技訓所、高雄地檢署各請求100萬元侵權行為損害賠償及1
    50萬元慰撫金等語，顯係對於上開機關之公權力行使侵害其
    權益請求賠償，核屬國家賠償法之範疇，聲請人起訴前，自
    當踐行國家賠償法所定之協議先行程序。惟經調取本院109
    年度訴字第47號卷宗（含最高行政法院109年度訴字第5號卷
    ，下稱前案，業經本院裁定駁回確定在案，本院卷宗下稱前
    案卷）及本案事件卷宗（含高行卷），均未見聲請人先以書
    面向泰源技訓所、高雄地檢署等機關請求或已具備同法第11
    條第1 項規定之情形，難認聲請人起訴已合於上開要件，應
    認為顯無勝訴之望。
  ㈢再按，賠償請求權，自請求權人知有損害時起，因2 年間不
    行使而消滅，自損害發生時起，逾5 年者亦同，國家賠償法
    第8條第1項定有明文。查聲請人因犯詐欺罪（高雄高分院97
    年度上易字第472 號判決駁回上訴確定）所受之強制工作處
    分，業經高雄高分院於101年3月28日裁定免予繼續執行（參
    前案卷第61頁），足認聲請人當時即知高雄地檢署等機關所
    屬公務員有其所主張之延宕聲請等行為，惟聲請人遲至109 
    年5月25日始具狀向高雄高等行政法院（見高行卷第11頁收
    文戳印）請求賠償其所受上開財產損害及非財產上損害，應
    逾消滅時效期間，況泰源技訓所亦已於前案提出時效抗辯（
    參前案卷第69頁至第70頁），而本院調查時聲請人亦自陳：
    本件與前案事實相同、（問：基礎事實相同，前案部分機關
    已提出時效抗辯，本件是否仍有繼續訴訟之必要？）其於10
    0年時即有起訴，只是訴訟救助沒有過，每年都有向臺北、
    高雄、臺東起訴，都沒有獲准，希望可以實體開庭，請媒體
    到庭等語（見本院卷第27頁），顯然無從認定其有何時效中
    斷之事由存在，則聲請人主張之事實於法律上顯無獲得勝訴
    之望，其聲請訴訟救助，顯無理由。
四、綜上，聲請人聲請訴訟救助，雖已釋明其無資力支出訴訟費
    用之主張為真實，惟因本案請求已罹於時效而難有勝訴之望
    。依上開說明，其聲請難認有理由，故其訴訟救助之聲請應
    予駁回，爰裁定如主文。
中　　華　　民　　國　　110 　年　　11　　月　　30 　日
　　　　　　　　　　  民事庭　法  官  楊憶忠
以上正本係照原本作成。
如對本裁定抗告須於裁定送達後10日內向本院提出抗告狀，並應
繳納抗告費新臺幣1,000 元。
中　　華　　民　　國　　110 　年　　12　　月　　1 　　日
                              書記官　蘇美琴